【裁判字號】    89,上易,200
【裁判日期】    890229
【裁判案由】    詐欺
【裁判全文】
臺灣高等法院高雄分院刑事判決          八十九年度上易字第二號
    上  訴  人  台灣高雄地方法院檢察署檢察官
    被      告  乙○○
右上訴人因被告詐欺案件，不服臺灣高雄地方法院八十八年度易字第二九八九號中華
民國八十八年十二月二十三日第一審判決（起訴案號：臺灣高雄地方法院檢察署八十
八年度偵字第一０六四三號），提起上訴，本院判決如左：
      主      文
上訴駁回。
      理      由
一、本案經本院審理結果，認原審以不能証明被告乙○○犯罪，諭知無罪之判決，核
    無不當，應予維持，並引用原審判決書所記載之理由。
二、檢察官上訴意旨雖又指稱：被告明知被害人丙○○所涉竊盜案已移送偵辦，竟向
    丙○○佯稱須賠償二十倍，即免受刑事追訴，致曾女陷於錯誤，而交付新台幣五
    千三百二十元，詐欺意圖明確，原判決諭知無罪不當等情。
三、惟查，被告主觀上並無不法所有意圖，客觀上亦無施用詐術，被告亦非因陷於錯
    誤而交付賠償金，原判決就所得事証，已敘述理由綦詳。上訴意旨未就原判決所
    敘理由，予以指摘，徒然爭執原判決諭知被告無罪不當，自難認為有理由，應予
    駁回。
據上論結，應依刑事訴訟法第三百六十八條，第三百七十三條，判決如主文。
本案經檢察官陳國全到庭執行職務。
中    華    民    國     八十九     年       二       月     二十九     日
                              臺灣高等法院高雄分院刑事第五庭
                                  審判長法官  吳水木
                                        法官  陳朱貴
                                        法官  洪慶鐘
右正本證明與原本無異。
不得上訴。
                                      書記官  陳金卿
中    華    民    國     八十九     年       三       月      一        日
                                                                        Ｇ
臺灣高雄地方法院刑事判決                        八十八年度易字第二九八九號
    公  訴  人  臺灣高雄地方法院檢察署檢察官
    被      告  乙○○  男  三十四歲（民國○○○年○○月○日生）
                        住高雄市○○○路二九七巷二四號
                        身分證統一編號：Ｅ一二一一五四九號
    選任辯護人  林復宏律師
右列被告因詐欺案件，經檢察官提起公訴（八十八年度偵字第一０六四三號），本院
判決如左：
    主  文
乙○○無罪。
    理  由
一、公訴意旨略以：被告乙○○係高雄市○○○路一四八號多慶生活館行政課長，民
    國八十八年二月三日十五時許丙○○（另行不起訴）在多慶生活館竊取價值新台
    幣（下同）二百六十六元之飾品，當場為乙○○發現送警查辦，丙○○經本署傳
    訊交保後，於翌（二月四日）日前往多慶生活館找乙○○商談和解，乙○○明知
    該竊盜已由台灣高雄地方法院檢察署檢察官偵辦中，其無法影響偵查結果，竟意
    圖為自己不法之所有，向丙○○佯稱、須賠償二十倍即五千三百二十元，即無須
    送警，免受刑事追訴，並在該公司制作之切結書上記載「於中華民國八十八年二
    月四日前付清逾期送警嚴辦」，致丙○○陷於錯誤而交付上開金額，因認被告涉
    有刑法第三百三十九條第一項詐欺罪嫌。
二、本件公訴人認被告乙○○涉有刑法第三百三十九條第一條第一項之詐欺犯行，係
    以被害人丙○○之指訴及切結書為其所憑之論據。訊據被告乙○○則堅決否認有
    詐欺犯行，辯稱：二月三日事發當天就已報警，請警方處理，是隔天二月四日丙
    ○○自己來公司談和解，伊對她說按照規定我們公司一律送警嚴辦，然後罰款二
    十倍，她希望我們上法庭時能跟法官講一些好話，伊即說沒問題，可是還是要照
    公司規定，罰款二十倍，再依公司固定格式填寫切結書，所繳罰款也已交回公司
    ，伊並未因而得利，亦未對丙○○說解決了即可免受刑事追訴等語。
三、按犯罪事實應依證據認定之，無證據不得推定其犯罪事實。又不能證明被告犯罪
    者，應諭知無罪之判決，刑事訴訟法第一百五十四條、第三百零一條分別定有明
    文。又按刑法第三百三十九條第一項詐欺罪之成立，以意圖為自己或第三人不法
    所有，以詐術使人陷於錯誤，而將本人或第三人之物交付為要件。所謂以詐術使
    人交付，必須被詐欺人因其詐術而陷於錯誤，若其所用之方法不能認為詐術，亦
    不致使人陷於錯誤，即不構成該罪，最高法院四十六年臺上字第二六０號著有判
    例可資參照。
四、經查：證人即多慶生活館副總經理陳宗成於偵查中及本院審理時到庭證稱：因有
    時會遇到本來說好要和解嗣後又未給付的竊賊，因此前任店長才於原來之切結書
    內又註加最後一行註明「於中華民國００年０月０日前付清逾期送警嚴辦」字樣
    ，已用了一年餘，本件案發當天就已送警處理，嗣後才填切結書，公司規定抓到
    竊賊一律送警處理，職員無權答應送不送警等語，參以卷附丙○○所簽立之前開
    切結書內容，最後一行「於中華民國００年０月０日前付清逾期送警嚴辦」字樣
    ，為影印黑色字體，而丙○○及被告乙○○所填寫之資料為原子筆藍色字體，顯
    然前開「於中華民國００年０月０日前付清逾期送警嚴辦」字樣為事前即已加註
    於空白切結書後加以影印成為統一格式，足見被告所辯上開送警嚴辦字樣為公司
    固定格式等語，應堪採信。又證人丙○○到庭結證稱：（隔天二月四日你去找乙
    ○○談和解他怎麼說？）他說單子寫一寫，賠償好像二十倍，然後這樣就沒事了
    ，記不清楚他有沒有說你要賠這些錢，如果你沒有賠，就要把你送警嚴辦，所以
    我交了錢就走了等語，則被告乙○○雖對丙○○表示只要賠償二十倍就沒事等語
    ，衡情，所謂「賠償就沒事」，或表示只要賠償即可免被移送法辦，使行竊者能
    規避法律制裁，或表示只要賠償達成和解，即可為職司審判之法院為量刑之斟酌
    ，冀獲得較輕之審判結果，而丙○○於八十八年二月三日，在前開多慶生活館竊
    取價值二百六十六元之飾品，即為被告乙○○發現當場送警查辦，並經高雄市政
    府警察局新興分局移送台灣高雄地方法院檢察署（下稱甲○○○署）偵辦，於當
    日（即二月三日）經檢察官訊問後以二萬元交保等情，業據證人丙○○到庭證述
    明確，並有高雄市政府警察局新興分局刑事案件調查卷宗、台灣高雄地方法院檢
    察署偵查卷宗等附卷可稽，是丙○○既於當日即被移送法辦，並經承辦檢察官交
    保二萬元在先，嗣於翌日（即二月四日）才去找被告乙○○簽立切結書並賠償二
    十倍之賠償金，則即使被告乙○○向丙○○表示賠償就沒事，亦不至使丙○○誤
    認只要賠償二十倍之賠償金，即可免被移送法辦而可規避法律之制裁，始交付賠
    償金，況被告亦悉數將上開五千三百二十元之賠償金交由多慶生活館入帳，有竊
    盜求償金額處理明細及其它收入一覽表在卷可憑，職故，被告僅係依公司規定將
    行竊者即丙○○送警法辦及要求賠償二十倍之賠償金，並依公司規定格式要求丙
    ○○簽立切結書，並將賠償金依規定交回公司，主觀上無為自己不法所有之意圖
    ，客觀上亦無施用詐術或使被害人陷於錯誤而交付賠償金之詐欺犯行，與刑法第
    三百三十九條第一項詐欺罪之構成要件尚屬有間，此外復查無其他積極之證據，
    足認被告確有公訴人所指之犯行，不能證明被告犯罪，依法應諭知無罪之判決。
    據上論斷，應依刑事訴訟法第三百零一條第一項，判決如主文。
中      華      民      國    八十八    年    十二    月    二十三      日
                              臺灣高雄地方法院刑事第一庭
                                  審判長法官  陳  顯  榮
                                        法官  朱  盈  吉
                                        法官  林  惠  霞
右正本證明與原本無異。
如不服本判決，應於判決送達後十日內，向本院提出上訴狀。
                                  書  記  官  陳  淑  卿
中    華    民    國      八十八      年      十二      月    二十八   日


司法院資訊處製作；財團法人民間司法改革基金會備份。
